【裁判字號】    89,台上,3315
【裁判日期】    890608
【裁判案由】    偽造文書
【裁判全文】
最高法院刑事判決                              八十九年度台上字第三三一五號
    上  訴  人  甲○○
    選任辯護人  楊佳璋律師
    上  訴  人  乙○○
    選任辯護人  俞兆年律師
                余枝雄律師
右上訴人等因偽造文書案件，不服台灣高等法院中華民國八十七年四月二十一日第二
審判決（八十七年度上訴字第八六號，起訴案號：台灣台北地方法院檢察署八十六年
度偵字第一七四一五、一七四四九號），提起上訴，本院判決如左：
    主  文
原判決撤銷，發回台灣高等法院。
    理  由
本件原判決認定上訴人乙○○與侯新埠、王展賓、及陳志瑜均為警員，民國八十四年
十月八日民眾檢舉洪三郎在台北市○○路某遊藝場酒後滋事，遂由乙○○等四人前往
處理，處理中因對洪三郎施用強制力致洪三郎手臂斷裂重傷，彼等均涉重傷罪嫌，經
台灣台北地方法院檢察署檢察官提起公訴，由台灣台北地方法院審理。上訴人甲○○
乃公然冒稱係法務部調查局（下稱調查局）政風處人員之官銜，交遊廣闊，可代為設
法擺平官司等語，致使乙○○信以為真，而與甲○○多次商議後，二人基於共同犯意
之聯絡，竟利用不知情之篆刻人偽刻該案告訴人洪三郎之印章，由乙○○請不知情之
不詳姓名第三人以打字方式繕打八十五年十月一日具狀人為「洪三郎」之刑事撤回告
訴狀，並以前述偽刻之印章加蓋其上，偽造完成後由甲○○持往彰化縣埔心鄉郵寄至
台灣台北地方法院，使不知情承審法官，於八十五年十二月十九日諭知「本件公訴不
受理」之判決，足以生損害於法院文書之正確性及洪三郎等情，因而撤銷第一審判決
，改判仍論處上訴人二人共同行使偽造私文書，足以生損害於公眾及他人各罪刑，固
非無見。
惟查(一)科刑之判決書，須將認定之犯罪事實詳載於事實欄，然後於理由中說明憑以認
定之證據，使事實認定與理由說明兩相一致，方為合法，倘事實已有及，而理由內
未加說明，是為理由不備，足以構成撤銷之原因。查原判決認定上訴人二人基於共同
犯意之聯絡，共同偽造以洪三郎名義之撤回告訴狀，持以行使，致承辦該案之法官誤
為公訴不受理之判決云云，但上訴人二人究在何時、何地、如何共同謀議及行為分擔
，未於事實一欄詳加記載，明白認定，理由內亦未說明憑以認定之依據，自有事實不
明，理由不備之違法。(二)刑事訴訟法第三百十條第二款規定：有罪判決書應記載對於
被告有利之證據不採納之理由。查甲○○於調查局初訊時陳稱：冒用洪三郎名義之撤
回告訴狀，係親筆撰擬，再至台灣大學附近某打字行請人打字，投郵信封係其親筆書
寫，為防止他人對筆跡，還刻意改變字體，另至彰化投郵等語（八十六年偵字第一七
四一五號卷第七頁），於偵查中供述：乙○○夫婦不知偽造撤回告訴狀之事，其係自
作聰明而偽造等語，於第一審初訊時仍陳述：偽造撤回告訴狀係個人行為，因與楊智
慧熟悉，楊智慧誤認其係調查局人員，其又未否認，楊智慧請其幫忙，基於面子才自
擬撤回告訴狀，均係楊智慧主動問及其和解進行情形等語（詳一七四一五號偵卷六頁
、七頁），證人楊智慧於第一審調查時證稱：甲○○與其夫乙○○並不認識，報載乙
○○涉案後甲○○來其家中二次，稱其有辦法處理，七十九年在旅行社工作認識甲○
○時，其自稱為調查局人員，八十五年九月間甲○○在萬大路友人林錦輝經營之和高
電氣行稱已談好和解，並說洪三郎要新台幣（下同）六萬元，甲○○另外還要三萬元
費用，惟未講到撤回告訴之事，甲○○並曾向乙○○要五萬元，當時未看到撤回狀，
甲○○說過幾天就有好消息等語，證人林錦輝證稱：八十五年十月初，其聽到甲○○
向楊智慧拿五萬元，楊智慧說要經過另外三個人（即王展賓、侯新埠、陳志瑜）同意
才付錢，甲○○說可請律師去調卷就可知和解書有無進來，當天甲○○先到其店中，
其才打呼叫器，請乙○○到店裡等語明確（見第一審卷四十頁反面、第七十七頁），
此等有利於乙○○之證據，原判決未說明不予採納之理由，亦有理由不備之違法。上
訴人等上訴意旨分別指摘原判決不當，尚非全無理由，應認有撤銷發回更審之原因。
至原判決理由五不另為無罪之諭知部分，因公訴人認與上開論罪科刑部分，具有裁判
上一罪之關係，爰一併發回，合予指明。
據上論結，應依刑事訴訟法第三百九十七條、第四百零一條，判決如主文。
中      華      民      國    八十九    年      六      月      八      日
                              最高法院刑事第十一庭
                                  審判長法官  莊  登  照
                                        法官  洪  明  輝
                                        法官  蔡  清  遊
                                        法官  黃  一  鑫
                                        法官  林  秀  夫
      右正本證明與原本無異
                                              書  記  官
中      華      民      國    八十九    年      六      月    二十一    日


司法院資訊處製作；財團法人民間司法改革基金會備份。
